【裁判字號】    97,易,817
【裁判日期】    970515
【裁判案由】    竊盜等
【裁判全文】
臺灣士林地方法院刑事判決               97年度易字第817號
公  訴  人  臺灣士林地方法院檢察署檢察官
被      告  乙○○
指定辯護人  本院公設辯護人  甲○○
上列被告因竊盜等案件，經檢察官提起公訴（97年度偵字第5184
號），本院判決如下：
    主  文
乙○○攜帶兇器竊盜，處有期徒刑壹年，扣案之手電筒、鐵槌、
螺絲起子各壹支均沒收；又變造駕駛執照，足以生損害於公眾及
他人，處拘役拾日，如易科罰金，以新臺幣壹仟元折算壹日，
黏貼在變造之湯明川重型機車駕駛執照上之乙○○照片壹張沒收
。
    事  實
一、乙○○意圖為自己不法之所有，於民國97年4 月11日下午11
    時許，駕駛車號F3一7351號自用小客車前往台北市內湖區○
    ○○道旁之彩虹公園，攜帶其所有之手電筒及對人生命、身
    體具危害危險性之兇器鐵槌、螺絲起子各1 支，敲打公園內
    階梯之止滑銅條予以竊取，得手後放置於後車箱，於當日上
    午5 時40分許，巡邏員警前往現場發現可疑，在車上查獲止
    滑銅條25條及作案工具手電筒、鐵槌、螺絲起子等物。
二、乙○○於92年間，在臺北縣汐止市○○街50號住處附近拾獲
    湯明川所遺失之重型機車駕駛執照乙枚（涉嫌侵占遺失物部
    分追訴權時效已完成)， 於97年2 月間某日，在台北縣汐止
    市○○街51號5 樓住處予以換貼自己照片而變更其內容，足
    生損害於湯明川及監理機關對駕駛執照管理之正確性，嗣經
    警方查獲，並扣得變造之重型機車駕駛執照1 枚。
三、案經臺北市政府警察局內湖分局報告臺灣士林地方法院檢察
    署檢察官偵查起訴。
    理  由
壹、程序部分
    按被告以外之人於審判外之言詞或書面陳述，除法律有規定
    者外，不得作為證據。又被告以外之人於審判外之陳述，經
    當事人於審判程式同意作為證據，法院審酌該言詞陳述或書
    面陳述作成時之情況，認為適當者，亦得為證據。當事人、
    代理人或辯護人於法院調查證據時，知有第159 條第1 項不
    得為證據之情形，而未於言詞辯論終結前聲明異議者，視為
    有前項之同意。刑事訴訟法第159 條第1 項、第159 條之5
    分別定有明文。查檢察官、被告乙○○、辯護人對於證人即
    台北市工務局水利工程處河川管理科駐警兼河川巡防隊隊員
    黃維立警詢之證詞及被害人湯明川警偵訊之陳述，未於本案
    言詞辯論終結前聲明異議，本院審酌上開證人之陳述係就其
    親身經歷之事實所為者，依其陳述作成時之情況，並無不適
    當之情形，自得為證據，先予敘明。
貳、實體部分
一、前揭犯罪事實，業經被告乙○○於97年4 月22日偵訊及本院
    審理時坦承不諱，核與證人黃維立、湯明川於警詢時之指述
    相符，並有彩虹公園階梯止滑銅條失竊現場及於被告使用之
    車號F3一7351號車後車廂查獲止滑銅條之照片附卷可按（偵
    查卷第43頁至第45頁、第47頁、第48頁），及被告所有供竊
    盜所用之手電筒、鐵鎚、螺絲起子各1 支扣案可證，及止滑
    銅條之物品發還領據在卷可參（偵查卷第42頁）；另有被告
    變造湯明川之駕駛執照影本附卷可按（偵查卷第49頁），事
    證明確，被告犯行堪予認定，應依法論科。
二、按刑法第321 條第1 項第3 款之攜帶兇器竊盜罪，係以行為
    人攜帶兇器竊盜為其加重條件，此所謂兇器，其種類並無限
    制，凡客觀上足對人之生命、身體、安全構成威脅，具有危
    險性之兇器均屬之，且祇須行竊時攜帶此種具有危險性之兇
    器為已足，並不以攜帶之初有行兇之意圖為必要。扣案之鐵
    鐵槌1 支握柄長26公分，鎚頭金屬材質長13公分；起子1 支
    ，全長42公分，綠色把手12公分，金屬材質，業經本院勘驗
    在卷（本院97年5 月6 日審判筆錄），上開工具金屬材質部
    分均質地堅硬，若持之行兇，對人之生命、身體具危害危險
    性，自屬兇器。核被告竊盜階梯之止滑銅條部分，係犯刑法
    第321 條第1 項第3 款之攜帶兇器竊盜罪。又駕駛執照係關
    於駕駛能力之證書，被告將監理機關核發予湯明川之重型機
    車駕駛執照換貼自己之照片，而變更其內容，所為係犯刑法
    第212 條之變造特種文書罪。被告所犯上開二罪，犯意各別
    ，行為互異，應分論併罰。爰審酌被告年輕力壯，不思勤其
    四體，竟竊取公園公共設施之止滑銅條，及據證人黃維立所
    陳述止滑銅條約值新台幣2 萬5 千元（偵查卷第17頁），變
    造特種文書之動機、手段，暨其犯後坦承犯行，態度尚可等
    一切情狀，分別量處如主文之刑，並就變造駕駛執照部分諭
    知易科罰金之折算標準。
三、扣案之手電筒、鐵槌、螺絲起子各1 支及被告換貼在湯明川
    之重型機車駕駛執照上之照片1 張，均係被告所有，供本件
    犯罪所用之物，均依刑法第38條第1 項第2 款之規定宣告沒
    收。
四、檢察官另聲請依竊盜犯贓物犯保安處分條例第3 條第1 項之
    規定，請求諭知被告於刑之執行前令入勞動場所強制工作，
    固非無見。惟按保安處分係針對受處分人將來之危險性所為
    之處置，以達教化、治療之目的，為刑罰之補充制度。我國
    現行刑法採刑罰與保安處分雙軌制，係在維持行為責任之刑
    罰原則下，為協助行為人再社會化之功能，以及改善行為人
    潛在之危險性格，期能達成根治犯罪原因、預防犯罪之特別
    目的。是保安處分中之強制工作，旨在對嚴重職業性犯罪及
    欠缺正確工作觀念或無正常工作因而犯罪者，強制其從事勞
    動，學習一技之長及正確之謀生觀念，使其日後重返社會，
    能適應社會生活。竊盜犯贓物犯保安處分條例第3 條第1 項
    規定：十八歲以上之竊盜犯、贓物犯，有犯罪之習慣者，得
    於刑之執行前，令入勞動場所強制工作。授權法院「得」依
    具體情狀決定是否令有竊盜、贓物犯罪習慣之被告入勞動場
    所強制工作，而非「必」宣告之，即係本於保安處分應受比
    例原則之規範，使保安處分之宣告，與行為人所為行為之嚴
    重性、行為人所表現之危險性及對於行為人未來行為之期待
    性相當之意旨而制定，而由法院視行為人之危險性格，決定
    應否令入勞動處所強制工作，以達預防之目的（最高法院91
    年度台上字第4625號判決意旨可資參照）。承前所述，被告
    為本案之犯罪前，僅因違反毒品危害防制條例案件經判處應
    執行有期徒刑9 月，嗣經減刑為應執行有期徒刑4 月15日，
    有台灣高等法院被告前案紀錄表在卷可查，是尚難據此認定
    被告有犯罪習慣，其犯罪後又能坦承犯行，尚知悔悟，是依
    比例原則，綜合其所表現之危險性及對其未來之期待性等情
    以觀，本院因認宣告如主文所示之刑，與被告犯行之處罰已
    屬相當，並足收儆懲之效，尚無另宣告強制工作以預防矯治
    其社會危險性之必要，爰不諭知於刑之執行前令入勞動場所
    強制工作，併予敘明。
據上論斷，應依刑事訴訟法第299 條第1 項前段、刑法第212 條
、第321 條第1 項第3 款、第41條第1 項前段、第38條第1 項第
2 款，刑法施行法第1 條之1 第1 項、第2 項前段，判決如主文
。
本案經檢察官湯偉祥到庭執行職務
中    華    民    國    97    年    5     月    15    日
                  刑事第三庭法  官  杜惠錦
以上正本證明與原本無異。
如不服本判決，應於收受送達後10日內向本院提出上訴書狀，其
未敘述上訴理由者，應於上訴期間屆滿後20日內向本院補提理由
書狀（均須按他造當事人之人數附繕本）。
                            書記官  蘇彥宇
中    華    民    國    97    年    5     月    16    日
中華民國刑法第212 條（偽造變造特種文書罪）
偽造、變造護照、旅券、免許證、特許證及關於品行、能力服務
或其他相類之證書、介紹書，足以生損害於公眾或他人者，處1
年以下有期徒刑、拘役或3 百元以下罰金。
中華民國刑法第321 條（加重竊盜罪）
犯竊盜罪而有左列情形之一者，處6 月以上、5 年以下有期徒刑
：
一  於夜間侵入住宅或有人居住之建築物、船艦或隱匿其內而犯
之者。
二  毀越門扇、牆垣或其他安全設備而犯之者。
三  攜帶兇器而犯之者。
四  結夥三人以上而犯之者。
五  乘火災、水災或其他災害之際而犯之者。
六  在車站或埠頭而犯之者。
前項之未遂犯罰之。


司法院資訊處製作；財團法人民間司法改革基金會備份。
